【裁判字號】    97,簡上,532
【裁判日期】    980310
【裁判案由】    竊盜
【裁判全文】
臺灣臺北地方法院刑事判決             97年度簡上字第532號
上  訴  人
即  被  告  甲○○
上列上訴人即被告因犯竊盜案件，不服本院九十七年度簡字第四
四五七號中華民國九十七年十一月二十一日第一審刑事簡易判決
（聲請簡易判決處刑案號：臺灣臺北地方法院檢察署九十七年度
偵字第二二七五九號），提起上訴，本院管轄第二審之合議庭判
決如下：
    主    文
上訴駁回。
    犯罪事實
一、甲○○係民國十二年五月二十六日生，為滿八十歲之人，竟
    意圖為自己不法之所有，於九十七年十月六日上午九時起至
    同日上午九時十三分許止，在位在臺北縣新店市○○路○段
    一號三樓之家福股份有限公司臺北新店分公司（下稱家樂福
    賣場）內，乘家樂福賣場工作人員疏於注意之際，徒手竊取
    陳列在架上之ＱＱ蛋六盒〔價值共計新臺幣（下同）三百十
    二元〕、陳年皮蛋四盒（價值共計二百二十元）、統一布丁
    四盒（價值共計一百九十六元）、義大利金莎巧克力二盒（
    價值共計五百九十元）、桂冠鮮肉湯圓六盒（價值共計一百
    四十四元）、桂冠芝麻湯圓二盒（價值共計一百四十四元）
    、油飯一包（價值一百三十一元）、香蕉一包（價值四十九
    元）、滷蹄膀一包（價值三百九十八元），價值共計二千一
    百八十四元，得手後將之均藏放在手推車內其自行攜帶之手
    提袋內。嗣於同日九時十三分許，甲○○欲從家樂福賣場結
    帳區無收銀人員之第十四號計價櫃檯前離去之際，旋為家樂
    福賣場結帳區第十三號計價櫃檯收銀人員發覺，請甲○○返
    回結帳區之計價櫃檯前將上開物品結帳。詎甲○○佯裝要返
    回結帳區之計價櫃檯前將上開物品結帳而將手推車循原路推
    回家樂福賣場內後，竟於同日上午九時十九分許，乘家樂福
    賣場結帳區第十三號計價櫃檯收銀人員忙碌、疏於注意之際
    ，再度未將上開物品計價結帳，即自家樂福賣場結帳區無收
    銀人員之第十四號計價櫃檯前離去，適為家樂福記帳區其他
    收銀人員發覺，通知安全課保全員張孝雄、乙○○協助並報
    警處理，始查悉上情。
二、案經乙○○訴由臺北縣政府警察局新店分局報請臺灣臺北地
    方法院檢察署檢察官聲請簡易判決處刑。
    理    由
壹、證據能力部分：
    按被告以外之人於審判外之言詞或書面陳述，除法律有規定
    者外，不得作為證據。被告以外之人於審判外之陳述，雖不
    符前四條之規定，而經當事人於審判程序同意做為證據，法
    院審酌該言詞陳述或書面陳述作成時之情況，認為適當者，
    亦得為證據。當事人、代理人或辯護人於法院調查證據時，
    知有刑事訴訟法第一百五十九條第一項不得為證據之情形，
    而未於言詞辯論終結前聲明異議者，視為有前項之同意，刑
    事訴訟法第一百五十九條第一項、第一百五十九條之五分別
    定有明文。經查：本院認定犯罪事實所憑之證據，部分屬傳
    聞證據，惟檢察官及被告甲○○均未於本院言詞辯論終結前
    聲明異議，本院審酌該等言詞或書面陳述作成之情況，並無
    非出於任意性或不正取供，或違法或不當情事，且客觀上亦
    無不可信之情況，堪認為適當，依刑事訴訟法第一百五十九
    條之五第二項規定，均得作為證據，先予敘明。
貳、實體部分：
  一、訊據被告固坦承於前揭時間、地點，徒手自家樂福賣場架
      上取得前開物品等事實，惟矢口否認有何竊盜犯行，辯稱
      ：伊買東西的錢已經給了，只是發票掉了云云。經查：
  （一）被告於前揭時間、地點，徒手竊取前開物品之事實，業
        據證人乙○○於本院九十八年二月十七日審判期日中到
        庭證稱：伊是家福公司派駐在新店城擔任保全的人員，
        於九十七年十月六日上午九時許，在三樓附近巡邏，後
        來從對講機聽到說有狀況要伊去協助，是被告買了東西
        在推車上沒有結帳，就要從收銀線出去，後來收銀員有
        跟他說，請他回去結帳，他回去了，過一會繞一繞又出
        來往出口走，收銀員看到通知伊同事張孝雄說，伊等就
        追出去，一般怕有誤會，都會請對方出示發票，但是被
        告說他有結帳，但是發票找不到，後來安全課只好先把
        老先生帶到辦公室，問得結果還是一樣，伊等賣場有監
        視器，一看就是證明老先生在收銀線那裡繞，找空的收
        銀線出來，沒有付錢就被保全攔下等語綦詳，並有臺北
        縣警察局新店分局扣押筆錄一份、臺北縣政府警察局新
        店分局扣押物品目錄表一紙、贓物認領保管單一紙、扣
        押物品照片一幀及現場監視器翻拍照片八幀在卷可稽，
        是被告於上開時間、地點，確有上開竊盜之犯行，應堪
        認定。
  （二）被告雖以前開情詞置辯，然被告於九十七年十月六日偵
        查時先自承：東西一共二千一百元左右，伊拿二千五百
        元給他，他找伊零錢二百三十七元。伊忘記到底找伊多
        少錢，但當時並沒有收銀人員請伊到收銀處結帳，伊又
        離去這件事情等語，復於本院九十八年二月十七日審判
        期日中自承：伊給了二千五百元，他找伊三百二十元等
        語，則被告前後對於其自家樂福賣場內取得之物品價值
        及家樂福賣場計帳區收銀人員找零之金額所述不一，且
        與前開物品之價值不符。再者，被告於九十七年十月十
        六日上午九時十三分四十秒時，第一次推手推車，未於
        計帳區停留、計價結帳，即通過計價櫃檯，旋於同日上
        午九時十四分為計帳櫃檯人員叫喚，被告並隨即將手推
        車推回賣場內。嗣於同日上午九時十九分三十二秒，被
        告再度未於記帳區停留、計價結帳，即通過計價櫃檯，
        並於同日上午九時二十分零秒，將手推車推出出口感應
        門，於同日上午九時二十分七秒，在感應門外為保全人
        員叫住等情，業經本院於九十七年十二月二十六日準備
        程序期日中勘驗屬實，足認被告前後確有二次通過計價
        櫃檯未停留計價結帳之行為，且於其第一次通過計價櫃
        檯未停留計價結帳時，亦有為家樂福賣場計價櫃檯收銀
        人員喚回而再度進入賣場之情形。況且一般賣場為方便
        顧客選購物品，多提供手提籃或手推車，方便顧客置放
        所選購、待計價結帳之物品，未經計價結帳之商品，不
        得放入顧客私人手提袋或背包內，此乃一般人所週知，
        被告為八十五歲之成年人，並自承是有知識的人，其對
        於在賣場、商家等店家內購物時可取用提籃或推車，需
        付款後始能將所購之物置入個人之手提袋或背包以帶離
        開店家等社會常情，難諉為不知，惟被告未將選購之Ｑ
        Ｑ蛋六盒、陳年皮蛋四盒、統一布丁四盒、義大利金莎
        巧克力二盒、桂冠鮮肉湯圓六盒、桂冠芝麻湯圓二盒、
        油飯一包、香蕉一包及滷蹄膀一包等物品直接放置在賣
        場所提供之提籃或手推車內，而係先逕將之藏放在自行
        攜帶之手提袋內，顯有將該物視為己有，且不願為其他
        人發現之意念；甚且由被告於離開賣場時，刻意選由無
        收銀人員之計價櫃檯前離去，益見被告前開所辯顯屬事
        後卸責之詞，不足採信。
  （三）綜上所述，被告所辯應係事後卸責之詞，不可採信。本
        案事證明確，被告犯行洵堪認定，應依法論科。
  二、核被告所為，係犯刑法第三百二十條第一項之竊盜罪。原
      審適用刑事訴訟法第四百四十九條第一項前段、第三項、
      第四百五十四條第二項，刑法第三百二十條第一項、第十
      八條第三項、第四十二條第三項前段，刑法施行法第一條
      之一之規定，判處被告罰金二千元，如易服勞役，以一千
      元折算一日，其認事用法核無不當，所處刑度亦堪認為適
      當，自應予以維持。被告提起上訴否認有何竊盜犯行，為
      無理由，應予駁回。
據上論斷，應依刑事訴訟法第四百五十五條之一第一項、第三項
、第三百六十八條，判決如主文。
本案經檢察官黃兆揚到庭執行職務
中    華    民    國  九十八  年    三    月    十    日
                   臺灣臺北地方法院刑事第六庭
                       審判長法  官  張永宏
                             法  官  林晏如
                             法  官  雷淑雯
以上正本證明與原本無異。
不得上訴。
                             書記官  胡詩唯
中    華    民    國  九十八  年    三    月    十    日
附錄本案論罪科刑所適用法條全文：
刑法第三百二十條第一項
意圖為自己或第三人不法之所有，而竊取他人之動產者，為竊盜
罪，處五年以下有期徒刑、拘役或五百元以下罰金。


司法院資訊處製作；財團法人民間司法改革基金會備份。
